臺灣桃園地方法院民事判決            100年度家訴字第172號
原      告  台新國際商業銀行股份有限公司
法定代理人  蔡榮棟
訴訟代理人  張峻碩
被      告  吳建華
            戴珮虹
前列二人共同
訴訟代理人  戴宏鈞
上列當事人間請求改用夫妻分別財產制事件，本院於民國100 年
7月21 日言詞辯論終結，判決如下：
    主      文
被告吳建華與被告戴珮虹間之夫妻財產制應改用分別財產制。
訴訟費用由被告負擔。
    事實及理由
一、原告起訴主張略以：(一)、緣被告即債務人吳建華積欠原告新
    臺幣（下同）391,114 元，及其中385,709 元自民國（下同
    ）95年4 月11日起至清償日止，按年息百分之20計算之利息
    未清償。(二)、茲因原告對吳建華尚有如上所述債權，期間迭
    經原告數次催索，惟被告吳建華均置之不理，拒不償還上開
    債務。嗣原告向鈞院聲請對被告吳建華強制執行，惟經執行
    無效果，另查調被告吳建華國稅局財產所得清單，發現其名
    下亦無可供執行之財產。(三)、再查被告吳建華與被告戴珮虹
    二人目前婚姻關係仍存在，而被告二人迄今未向法院聲請辦
    理夫妻分別財產契約登記。(四)、揆之前揭事實說明，被告吳
    建華向原告借款未依約清償，經原告取得執行名義後，聲請
    法院強制執行無結果，是被告吳建華尚有如前所述金額未清
    償，且被告吳建華亦無可供扣押執行之財產，是原告依法得
    訴請裁判被告吳建華與被告戴珮虹間之夫妻財產制改用分別
    財產制等語。並聲明：如主文所示。
二、被告答辯意旨略以：被告吳建華所積欠之債務並非用於家庭
    費用，爰聲明：駁回原告之訴，訴訟費用由原告負擔。
三、按「夫妻未以契約訂立夫妻財產制者，除本法另有規定外，
    以法定財產制，為其夫妻財產制。」，民法第1005條定有明
    文。次按「債權人對於夫妻一方之財產已為扣押，而未得受
    清償時，法院因債權人之聲請，得宣告改用分別財產制。」
    ，民法第1011條亦有明文，而該法條之立法意旨，係為貫徹
    物權法定主義及保護交易安全，同時避免夫妻藉登記夫妻財
    產制之方式，逃避債權人之強制執行，基此，該條法文所稱
    「未得受清償」，包括全無可扣押之物或所扣押之物數量不
    足，及所扣押之財產不足清償該為扣押之債權人債權等情形
    在內（最高法院89年度臺上字第854號判決意旨參照）。
四、經查，原告主張被告二人為夫妻關係，原告為被告吳建華之
    債權人，被告吳建華查無可供執行之財產，原告之債權仍未
    能獲得清償等節，業據原告提出戶籍謄本、本院100 年度司
    執六字第31707 號債權憑證、財產歸屬調件明細表，及夫妻
    財產制登記資料查詢畫面（均為影本）等件為證，而被告二
    人對此並未為爭執或否認，是原告該揭主張可堪信為真實。
    從而，原告請求宣告被告吳建華與被告戴珮虹間改用分別財
    產制，核屬有據，應予准許。
五、據上論斷：本件原告之訴為有理由，爰依民事訴訟法第78條
    、第85條第1項前段，判決如主文。
中    華    民    國    100    年    8    月    18    日
                   家事法庭 法  官  王兆飛
以上正本係照原本作成。
如對本判決上訴，須於判決送達後20日之不變期間內，向本院提
出上訴狀。如委任律師提起上訴者，應一併繳納上訴審裁判費。
中    華    民    國    100    年    8    月    18    日
                             書記官  陳月桂